臺灣臺中地方法院民事判決　　　　　　 100年度小上字第81號
上　訴　人　黃律志
兼
法定代理人　黃志成
法定代理人　王淑珠
被上訴人　　李敬文
上列當事人間請求損害賠償事件，上訴人對於民國100年9月28日
本院臺中簡易庭100年度中小字第1664號第一審小額民事判決提
起上訴，本院合議庭判決如下：
    主      文
上訴駁回。
第二審訴訟費用新臺幣壹仟伍佰元由上訴人負擔。
    理      由
一、本件上訴意旨略以：
（一）系爭交通意外發生於台中市○○路紅綠燈下，未過松安街
      口，被上訴人所駕駛車號9985-HW號自小客車在該路口突
      遇變換燈號而緊急煞住汽車，造成隨後之上訴人黃志成騎
      乘機車搭載其子即上訴人黃律志煞車不及，而輕度碰撞被
      上訴人車輛之後車箱部位，導致上訴人黃志成騎乘之車輛
      前車板全面破損、前車柱扭曲，另上訴人黃律志受有臉部
      前額眉間割傷流血（縫3針）、左眼皮瘀腫、右手臂割傷
      、右大腿淤傷等傷害、上訴人黃志成受有左腳割傷10公分
      傷口等傷害。又，保險桿乃被上訴人車輛之原有損害部位
      ，此環節雖非重點，但承辦員警未經過鑑定，即認為此係
      上訴人黃志成碰撞所為，此顯非可採。而承辦員警雖指上
      訴人黃志成之機車行駛於汽車道涉嫌違規，但其卻未徹底
      檢討每天有多少汽車佔用機車道，使機車通常無法正常行
      駛於機車線道內，此均係本件車禍應深思之處。
（二）其次，本車禍事件中，被上訴人是在短距離100公分內突
      然煞車，無任何輪胎煞車記號，此情形並非警察人員或鑑
      定單位可鑑定之事項，是本案實究應如何認定？且被上訴
      人既無法提出確切之證據，上訴人又一再否認被上訴人之
      說詞，本案甚至無任何鑑定單位之正式報告，則原審當不
      應為被上訴人有利之認定，而判定上訴人之訴駁回。
（三）再者，原審認為依照道路交通安全規則第94條第1項規定
      ，汽車在同一車道行駛時，除擬超越前車外，後車與前車
      之間應保持隨時可以煞停之距離，因兩造間為同向前後車
      輛關係，故上訴人應予遵守並保持隨時可以煞停之距離，
      本件係上訴人疏未注意及此且未保持隨時煞停之距離，致
      被上訴人停等紅燈時，上訴人由後撞擊被上訴人之車輛，
      自應負全部肇事責任云云，惟道路交通安全規則第94條第
      1項條文規定乃明確主體為汽車，並非是機器腳踏車，與
      本案情節不符，另道路交通安全規則第94條第2項規定乃
      指出汽車不得任意減速，前車如需減速，駕駛人應預先顯
      示燈光或手勢告知後車，是該規定顯然係明確指出前車行
      駛中應遵守上列之規定，若違反者，致造成後方來車停止
      不及發生事故，則當然必須負起刑事及民事之責任，然原
      審並未思慮至此，顯然原審判決有民事訴訟法第468條判
      決不適用法規或適用不當，第469 條第1項第6款判決不備
      理由或理由矛盾而違背法令之情形，是本件自仍應以上訴
      人所主張者為有利之認定，而非如被上訴人於原審所稱其
      並未有過失云云。
（四）再按，道路交通管理處罰條例第89條規定，法院受理有關
      交通事件，準用刑事訴訟法之規定；其處理辦法，由司法
      院會同行政院定之。查本件車禍事故當初在聲請調解時，
      調解委員會僅取得道路交通事故現場圖、道路交通事故初
      步分析研判表、交通事故汽車損害估價單等3件未經鑑定
      單位確認之鑑定資料，即進行調解，要求上訴人賠償，惟
      絲毫不考量上訴人黃志成駕駛之機車有如上所述之損害，
      上訴人黃志成及黃律志亦分別受有如前所述之傷害，被上
      訴人自肇事後，均未曾電話慰問或到院探視上訴人黃律志
      受傷之狀況，使上訴人深感不公，試問，本件之道德人性
      良知何在？且當初上訴人黃志成及黃律志因受傷先行搭救
      護車離開車禍現場，故並未留在現場模擬本件交通事故經
      過，因此本案之道路交通事故現場圖是否正確，上訴人有
      所質疑，上訴人並不認為系爭交通事故完全歸責上訴人，
      而原審亦不能單憑上開不詳盡之資料，即逕行判決，其應
      調查其它必要之證據以資認定，爰繼續提起上訴，以求本
      案之訴訟正義。並聲明：被上訴人應給付上訴人共新台幣
      （下同）10萬元。
二、按小額訴訟程序之第二審判決，有下列情形之一者，得不經
    言詞辯論為之：一、經兩造同意者。二、依上訴意旨足認上
    訴為無理由者；又第二審法院認為上訴為無理由者，應為駁
    回之判決，民事訴訟法第436條之29、第436條之32第2項準
    用第449條第1項定有明文。次按對於小額程序之第一審裁判
    之上訴或抗告，非以其違背法令為理由，不得為之。又上訴
    狀內應記載上訴理由，表明(一) 原判決所違背之法令及其
    具體內容。(二)依訴訟資料可認為原判決有違背法令之具體
    事實，民事訴訟法第436條之24第2項、第436條之25分別定
    有明文。又所謂判決有違背法令，乃指判決不適用法規或適
    用不當，亦為同法第468條所明定，此亦為小額事件之上訴
    程序所準用（民事訴訟法第436條之32第2項參照）。再以判
    決有不適用法規或適用不當為上訴理由時，其上訴狀或理由
    書應有具體之指摘，並揭示該法規之條項或內容，若係成文
    法以外之法則，應揭示該法則之旨趣，倘為司法院解釋或最
    高法院之判例，則應揭示該判解之字號或其內容，如依民事
    訴訟法第469條所列第1款至第5款理由提起上訴時（第6款未
    準用，參照民事訴訟法第436條之32第2項規定），其上訴狀
    或理由書應揭示合於該條款之事實。另因小額事件之上訴程
    序，並未準用民事訴訟法第469 條第6款之規定，故判決不
    備理由或理由矛盾，並非當然違背法令，蓋小額訴訟程序之
    判決書得僅記載主文，而就當事人有爭執事項，僅於必要時
    得加註理由要領（民事訴訟法第436條之18第1項參照）。如
    上訴人提起上訴，其訴狀所載，僅就原審取捨證據任加指摘
    ，並未具體指出原判決違背何等法規，其上訴即難認為合法
    ，最高法院著有71年臺上字第314號判例意旨足資參照。
三、經查，上訴人主張原判決有判決不適用法規或適用不當及判
    決不備理由或理由矛盾之違法情事，無非係以（1）道路交
    通安全規則第94條第1項僅適用於汽車，並不包括機器腳踏
    車，原審適用道路交通安全規則第94條第1項之規定，顯有
    違誤。（2）汽車除遇突發狀況必須減速外，不得任意驟然
    減速。前車如須減速暫停，駕駛人應預先顯示燈光或手勢告
    知後車，後車駕駛人應隨時注意前車之行動。為道路交通安
    全規則第94條第2項所明訂，原審未適用上開規定認定被上
    訴人應負賠償責任，亦有違誤等情，為其論據。惟查：
（一）按汽車，指在道路上不依軌道或電力架線而以原動機行駛
      之車輛（包括機器腳踏車）。道路交通安全規則第2條第1
      項第1款已有明文，足見該規則第94條第1項之汽車，自包
      括機器腳踏車在內，是上訴人所駕駛者固為機器腳踏車，
      仍有道路交通安全規則第94條第1項之適用，上訴人此節
      主張，容有誤會。
（二）次按行車管制號誌各燈號顯示之意義如左：車輛面對圓形
      紅燈表示禁止通行，不得超越停止線或進入路口；汽車行
      至有號誌之交岔路口，遇紅燈應依車道連貫暫停，不得逕
      行插入車道間，致交通擁塞，妨礙其他車輛通行。道路交
      通標誌標線號誌設置規則第206條第5項第1款、道路交通
      安全規則第102條第1項第12款規定甚明。查原審業已認定
      「原告（即上訴人）雖一再主張被告（即被上訴人）係緊
      急煞車一情，惟此業為被告所堅決否認，原告復未能進一
      步舉出適宜之證據加以證明，原告此部分主張已難採信。
      且縱認被告斯時確有緊急煞車之舉，然其所為既在於停等
      紅燈，而合於法律規定，更難認有何可歸責之事由」等語
      ，則原審既已認定被上訴人並非緊急煞車，且縱為緊急煞
      車亦係為停等紅燈所致，自難認有道路交通安全規則第94
      條第2項之規定，原審因此未予適用上開規定為被上訴人
      不利之認定，亦難認有何違誤之處。
四、至上訴人其他上訴理由，均僅屬對原審判決事實認定之爭執
    或個人意見之抒發，並未依民事訴訟法第436條之25規定，
    於上訴狀內具體指明原審所為判決，究有何違背法令之處（
    例如：應適用如何之法規而不適用，或其所適用之法規有如
    何之不當，或其採證有違背如何之證據法則…等情事），或
    依訴訟資料有何判決違背法令情形，更未指明原判決所違反
    法令之條項或其內容，依首揭規定及說明，難謂上訴人就其
    餘部分已合法表明上訴理由，附此敘明。
五、從而，本件原審判決並無違背法令，上訴人之上訴顯無理由
    ，揆諸首揭規定，爰不經言詞辯論，逕以判決駁回之。
六、依民事訴訟法第436條之32第1項準用同法第436條之19第1項
    規定，第二審法院為訴訟費用之裁判時，應確定其訴訟費用
    額，而本件第二審訴訟費用額確定為新臺幣1,500元，爰諭
    知如主文第2項所示。
七、據上論結，本件上訴顯無理由，應依民事訴訟法第436條之
    29第2款、第436條之32第1、2項、第449條第1項、第436條
    之19第1項、第78條，判決如主文。
中    華    民    國   100    年    11    月    3     日
                  民事第二庭  審判長法  官     王  銘
                                    法  官     吳崇道
                                    法  官     黃炫中
上正本證明與原本無異。
本判決不得上訴。
中    華    民    國   100    年    11    月    4     日
                                    書記官     呂偵光